【裁判字號】    99,交聲,867
【裁判日期】    990831
【裁判案由】    違反道路交通管理處罰條例聲明異議
【裁判全文】
臺灣桃園地方法院刑事裁定             99年度交聲字第867號
異  議  人  甲○○
上列異議人即受處分人因違反道路交通管理處罰條例案件，對於
新竹縣政府警察局民國99年3 月27日所為之竹縣警交字第E00000
000 號舉發違反道路交通管理事件通知單聲明異議，本院裁定如
下：
    主  文
異議駁回。
    理  由
一、原舉發意旨略以：異議人即受舉發人甲○○（下稱異議人）
    於民國99年3 月27日下午4 時35分許，駕駛龍洲運輸有限公
    司（下稱龍洲公司）所有車號989-GR號營業貨運曳引車，行
    經新竹縣橫山鄉○○路○段為警攔查，因未出示磅單，乃帶
    往亞洲水泥公司過磅，核重35,000公斤（舉發通知單誤載為
    38,500公斤），經過磅實重39,520公斤，超重4,520 公斤（
    舉居通知單誤載為1,020 公斤），乃依道路交通管理處罰條
    例第29條之2 第1 項規定予以舉發。
二、聲明異議意旨略以：伊對於99年3 月27日下午4 時35分，被
    橫山分局開乙張罰單（E00000000 ）提出異議。伊在砂石場
    出場時都有開立磅單，顯示並無超載，行駛至橫山鄉○○路
    ○段時，遇員警盤查，伊就將證件和磅單拿給員警，當時員
    警要伊將車輛駛入就近的亞洲水泥廠過磅，伊將車輛駛入過
    磅後，就停到外面的空地，伊並未看到車輛載重的重量，員
    警表示借用的地磅沒有磅單，僅將手機裡的照片拿給伊看，
    並說伊車的重量是39,520，而手機中相片只顯示重量數字並
    沒有車號、時間等相關料，故伊認為此張罰單有異議等語。
三、按道路交通案件處理辦法所稱之交通案件，係指違反道路交
    通管理處罰條例經公路主管機關或警察機關或其聯合設置之
    裁決機關處罰後聲明異議之案件，從而，未經前開裁決機關
    裁決之案件，即非該辦法所稱之交通案件，自不得逕予聲明
    異議，此觀道路交通案件處理辦法第2 條第1 款之規定自明
    ；再按道路交通管理處罰條例第87條第1 項之聲明異議，係
    對於主管機關所為處罰請求救濟之方法，惟其聲明異議，應
    於裁決後，始得為之；又交通法庭認聲明異議不合法律上之
    程式者，應以裁定駁回之，道路交通案件處理辦法第18條前
    段亦定有明文。
四、經查：
  (一)按汽車裝載貨物超過核定之總重量、總聯結重量者，處汽車
    所有人罰鍰，並記汽車違規紀錄1 次，其應歸責於汽車駕駛
    人時，除依第3 項規定處汽車駕駛人罰鍰及依第63條第1 項
    第2 款規定記點外，並記該汽車違規紀錄1 次，道路交通管
    理處罰條例第29條之2 第1 項定有明文。準此，汽車裝載貨
    物超過核定之總重量、總聯結重量時，原則上固係以汽車所
    有人為受處罰人，惟警察機關於當場舉發時，如認該違規行
    為應歸責於汽車駕駛人，而駕駛人亦自認應受歸責時，則警
    察機關逕行對汽車駕駛人予以舉發，於法應無不合，合先敘
    明。
  (二)查本件異議人於99年3 月27日下午4 時35分許，駕駛龍洲公
    司所有車號989-GR號營業貨運曳引車，行經新竹縣橫山鄉○
    ○路○段時，為新竹縣政府警察局橫山分局橫山派出所員警
    攔查，認異議人所駕駛之上開車輛裝載貨物超過核定之重量
    ，乃當場掣製之竹縣警交字第E00000000 號舉發通知單，並
    將「通知聯」交由異議人收執，且員警嗣後並未將本件舉發
    通知單另行送達於汽車所有人龍洲公司，而對龍洲公司逕行
    舉發，有異議人提出之之竹縣警交字第E00000000 號舉發通
    知單通知聯、本院99年8 月19日辦理刑事案件電話紀錄查詢
    表各1 份在卷可稽（見本院卷第5 頁背面、第15頁）），堪
    認本件舉發員警係以異議人即駕駛人為舉發對象一節，至為
    明確。又本件異議人自受員警舉發後，於99年4 月27日向交
    通部公路總局新竹區監理所中壢監理站（下稱中壢監理站）
    提出陳述時，係以「當場舉發駕駛人」之身分自居，復以異
    議人之身分向本院聲明異議，有聲明異議狀、新竹區監理所
    交通違規案件陳述單暨異議書等存卷可參（見本院卷第3-5
    、8 、9 頁），可認異議人自始至終均認其為應受歸責之受
    舉發人。是依上開法條規定及說明，本件員警以異議人為受
    舉發人之舉發行為，已生合法舉發效力。
  (三)再觀之異議人聲明異議狀明確記載「本人於99年3 月27日16
    時35分，被橫山分局開乙張罰單（E00000000 ）提出異議」
    ，且異議人亦未檢具於99年5 月28日以壢監裁字第裁E00000
    000 號裁決書作為異議對象，顯見異議人係就上開揭舉發違
    反道路交通管理事件通知單聲明異議，又員警對異議人為上
    開舉發程序後，並未經公路主管機關裁決（中壢監理站雖於
    99年5 月28日以壢監裁字第裁E00000000 號裁決書對汽車所
    有人龍洲公司裁決，惟本件員警係以本件異議人為舉發對象
    ，且舉發通知單未送達於龍洲公司，業經本院說明如上，則
    就受處分人為龍洲公司之舉發程序，於法似有未合，然此部
    分並非本件聲明異議之客體，本院自不得審究，宜由中壢監
    理站另為適法之處置），有本院99年8 月19日辦理刑事案件
    電話紀錄查詢表附卷可查（見本院第16頁），則揆諸首開法
    條之說明，異議人對該尚未裁決之案件聲明異議，不合法律
    上之程序，且無從補正，應予駁回，本院自無就異議人所指
    前開舉發違規事實有無理由等實體事項加以審酌之必要。
五、綜上所述，本件應由公路主管機關就應歸責於異議人之上開
    違規行為裁決後，異議人始得向管轄地方法院聲明異議。從
    而，本件異議之程式乃於法有悖，且係無從補正，應予駁回
    。另異議人仍得於日後接到正式裁決書之翌日起20日內，向
    管轄地方法院另行聲明異議，併此指明。
六、依道路交通案件處理辦法第18條前段，裁定如主文。
中    華    民    國    99    年    8     月    31    日
                  交通法庭    法  官  林宜靜
以上正本證明與原本無異。
如不服本裁定，應於裁定送達後5 日內向本院提出抗告狀。
                              書記官  王明玉
中    華    民    國    99    年    9     月    2     日

司法院資訊處製作；財團法人民間司法改革基金會備份。
